【裁判字號】    92,訴,1289
【裁判日期】    921212
【裁判案由】    強盜等
【裁判全文】
臺灣桃園地方法院刑事判決                        九十二年度訴字第一二八九號
    公  訴  人  臺灣桃園地方法院檢察署檢察官
    被      告  甲○○
    指定辯護人  本院公設辯護人 丁○○
右列被告因強盜案件，經檢察官提起公訴（九十二年度偵字第一三九一號），本院判
決如左：
    主  文
甲○○意圖為自己不法之所有，而搶奪他人之動產，因防護贓物、脫免逮捕，而當場
施以強暴，處有期徒刑伍年陸月。
    事  實
一、甲○○前於民國八十年間因搶奪案件，經臺灣臺北地方法院於八十年十一月二十
    二日以八十年度訴字第二四二八號判決判處有期徒刑五月，先後經臺灣高等法院
    於八十一年八月三十一日以八十一年度上更(一)字第二六七號、最高法院於八十二
    年一月六日以八十二年度臺上字第二號判決駁回其上訴而確定，並於八十二年五
    月十一日執行完畢；復於八十九年間因搶奪等案件，經臺灣臺北地方法院於九十
    二年九月十二日以九十一年度訴字第七三號判決判處應執行有期徒刑一年六月在
    案（以上均不構成累犯）。詎仍不思警惕，復意圖為自己不法之所有，於九十二
    年七月二十七日凌晨三時二十分許，駕駛車牌不詳之重型機車，在桃園縣中壢市
    ○○路一二四號ＯＫ便利超商旁，先攔下戊○○所駕駛之機車，旋下車搶奪戊○
    ○懸掛在機車腳踏板上方之皮包一只，得手後即轉身欲騎機車逃逸，戊○○因不
    甘被搶，遂上前拉住甲○○所騎機車之後座握把，阻止甲○○逃逸，甲○○明知
    戊○○已拉住其機車，其猛然加速將導致戊○○倒地受傷，惟為防護贓物並脫免
    逮捕，竟仍基於傷害之不確定故意仍往前加速，而以此方式當場對戊○○施強暴
    ，致戊○○遭拖行後跌倒在地，因此受有雙膝擦傷之傷害（起訴書誤載為雙大腿
    瘀挫傷）後揚長而去。戊○○遭搶之後，立即報警並撥電話向其夫求援，其夫旋
    即偕同其海產店之員工乙○○、丙○○趕赴現場，依據戊○○所指行搶者之衣著
    、特徵及逃逸方向找尋，而於是日三時四十分許，在平鎮市○○路六六巷二一號
    前，逮獲手持戊○○遭搶皮包之甲○○，據報到場之警員則在甲○○之口袋內起
    獲戊○○所有之身分證一張、新台幣一萬九千元、人民幣六元、新加坡幣十元、
    菲律賓幣二千元，並尋獲遭甲○○棄置在路旁之皮包、皮夾各一個。
二、案經戊○○訴由桃園縣政府警察局平鎮分局報請臺灣桃園地方法院檢察署檢察官
    偵查起訴。
        理  由
一、訊據被告甲○○對於前開搶奪犯行固供承不諱，惟矢口否認有何準強盜或傷害之
    犯行，辯稱：伊於案發時係騎乘機車，自被害人戊○○後方搶得其置於機車腳踏
    板上之皮包後，即行逃逸，並未下車與被害人拉扯皮包，亦不知被害人有拉住其
    機車云云。經查：
  (一)右揭搶奪之犯行，被告除否認下車與被害人戊○○拉扯皮包外，餘均據其於本院
    審理時坦承不諱，核與證人即被害人戊○○指訴其遭被告搶奪之情節相符，且有
    贓物認領保管單二紙、被告行搶時所著白色短褲及起獲贓物照片四張在卷可稽，
    是被告就其搶奪部分之自白，堪認與事實相符。又被告確係下車與被害人拉扯皮
    包一節，亦據證人戊○○於歷次訊問中供陳不輟，而被害人並因此所騎機車傾倒
    ，致受有雙大腿瘀挫傷之傷害，復有華揚醫院出具之診斷證明書一件及照片一張
    在卷足憑，再被告既自承該皮包係置於被害人所駕機車之腳踏板上，則該皮包顯
    在被害人之身體手腳包圍控制中，被告之掠取動作勢必受阻，衡情豈有在其機車
    上一拉即可輕易得逞之理，被告此部分所辯，核係避重就輕之詞，自不足採信。
  (二)按刑法第三百二十九條之準強盜罪，係以竊盜或搶奪，因防護贓物，脫免逮捕或
    湮滅罪證，而當場施以強暴脅迫者為構成要件。而所謂強暴，謂直接或間接對於
    人之身體施以暴力，壓制被害人之抗拒，或使被害人處於不能抗拒之狀態，此有
    最高法院八十二年度台上字第三八四二號判決意旨可供參照。查本件被害人戊○
    ○於被告搶得其皮包後，迅即抓住被告所騎之機車後座握把，然被告並未停車，
    仍加速逃逸，導致被害人遭拖行後跌倒在地，因此受有雙膝擦傷之傷害等情，亦
    據證人戊○○於本院審理指述綦詳，且有該證人雙膝擦傷之照片一張附於偵查卷
    第二十一頁可憑，而被告所騎乘之重型機車乃以前後兩輪著地，由駕駛人操控機
    車車頭、平衡車身而行駛之動力交通工具，倘有人自後方加諸重量壓迫或使力拉
    住機車，自易導致車身失去平衡，駕駛人必定有所感覺，況被害人於拉住被告機
    車時，口中猶不斷以：「你不要這樣」等語央求被告，是被告就被害人仍拉住其
    機車一事，自難諉為不知，然其竟在被害人抓住機車後座握把，欲阻止其逃走之
    際，仍悍然加速駛離，顯係出於防護贓物及脫免逮捕而對被害人施暴力。另被告
    既明知被害人戊○○已拉住其機車，顯可預見被害人可能會因此跌倒受傷，被告
    卻仍執意加速前行，致被害人受有如前所述之傷害，其有傷害之不確定故意，亦
    堪認定。至被告所辯：伊因緊張加速逃逸，不知被害人拉住車後，亦無傷害之犯
    意云云，顯係事後卸責之詞，要難採信。
  (三)另辯護意旨固謂：證人戊○○當時酒醉，且就行搶者究係一人或二人之重要情節
    所述不一等為由，認該證人之指訴是否與事實相符，殊屬可疑等語，固非無見。
    惟證人戊○○就被告如何強拉其皮包後，復藉由機車對其施強暴行為之過程，自
    警訊迄本院審理時均始終如一，且證人乙○○、丙○○，依證人戊○○所指行搶
    者之衣著、特徵及逃逸方向找尋，於案發時二十分鐘之是日三時四十分許即逮獲
    被告，足見證人戊○○案發當時意識甚為清楚，並無辯護人所指酒醉之情事，其
    於警訊中稱搶嫌有二人之供述，應係遭搶當時受到驚嚇而有誤會所致，再參以該
    證人與被告素無怨隙，其在負偽證罪處罰之心理壓力下仍屢次相同之指述，尚難
    僅因其就行搶人數之誤判，即逕認其所為證言均不足採信。
  (四)末查被告查獲時，雖經測得其吐氣所含酒精濃度達每公升０點四八毫克，嗣於本
    院準備程序中復指稱其患有憂鬱症云云，然俱未指明其酒醉及上開病症對本案有
    何影響，且由被告於本件搶奪得手後，猶能從容騎車離去，並於查獲地即將皮包
    內有價值之身分證一張、現金、外幣等物取出，以逃避警方之查獲，顯見其思慮
    均甚周密，較諸一般犯罪者實不遑多讓，足證被告行為當時並無心神喪失或精神
    耗弱之情形，至為灼然。
  (五)綜上所述，本件事證明確，被告犯行堪以認定，應予依法論科。
三、查被告甲○○於搶奪得手後，因防護贓物、脫免逮捕，而當場對於被害人戊○○
    施以強暴，係犯刑法第三百二十九條、第三百二十八條第一項之準強盜罪。再按
    ，施以強暴並致被害人受有傷害，除因行為人不具有傷害故意，可認係施暴之當
    然結果而為強暴行為吸收外，若具有傷害之故意，當另行成立傷害罪，最高法院
    迭著有判例可循。被告既出於傷害不確定之故意對被害人施暴，並致其受有傷害
    ，顯已超出強暴行為所涵括之當然結果，核其此部分所為，係犯同法第二百七十
    七條第一項之傷害罪。被告所犯上開二罪間，有方法、結果之牽連關係，應從一
    重以準強盜罪處斷。爰審酌被告前已有二次搶奪前科，且於前犯搶奪案件之審理
    期間，即再犯本案，足見其惡性非輕，及其犯罪動機、目的、被害人所受損害、
    犯罪後之態度等一切情狀，量處如主文所示之刑，以示懲儆。
四、至被害人與被告拉扯皮包之際，係因己身所騎機車傾倒，致受有雙大腿瘀挫傷之
    傷害，已如前述，是此部分自難認係被告故意傷害所致，惟公訴人認與前開論科
    部分，有牽連犯之裁判上一罪關係，爰不另為無罪之諭知。
據上論斷，應依刑事訴訟法第二百九十九條第一項前段，刑法第三百二十九條、第三
百二十八條第一項，第二百七十七條第一項、第五十五條，罰金罰鍰提高標準條例第
一條前段，判決如主文。
本案經檢察官崔秉君到庭執行職務。
中      華      民      國    九十二    年     十二     月     十二     日
                                臺灣桃園地方法院刑事第十一庭
                                  審判長法  官  林  孟  宜
                                        法  官  蔡  榮  澤
                                        法  官  丁  俊  成
右正本證明與原本無異。
如不服本判決，應於判決送達後十日內向本院提出上訴狀( 應附繕本 )，上訴於臺灣
高等法院。
                                        書記官  簡  慧  瑛
中      華      民      國    九十二    年     十二     月     二十二   日
附錄本案論罪科刑依據之法條：
刑法第三百二十八條：
意圖為自己或第三人不法之所有，以強暴、脅迫、藥劑、催眠術或他法，至使不能抗
拒，而取他人之物或使其交付者，為強盜罪，處五年以上有期徒刑。
以前項方法得財產上不法之利益或使第三人得之者，亦同。
犯強盜罪因而致人於死者，處死刑、無期徒刑或十年以上有期徒刑；致重傷者，處無
期徒刑或七年以上有期徒刑。
第一項及第二項之未遂犯罰之。
預備犯強盜罪者，處一年以下有期徒刑、拘役或三千元以下罰金。
刑法第三百二十九條：
竊盜或搶奪，因防護贓物、脫免逮捕或湮滅罪證，而當場施以強暴脅迫者，以強盜論
。


司法院資訊處製作；財團法人民間司法改革基金會備份。
